【裁判字號】    88,婚,371
【裁判日期】    890229
【裁判案由】    履行同居
【裁判全文】
臺灣新竹地方法院民事判決  八十八年度婚字第三七一號
    原      告  甲○○
    被      告  乙○○
右當事人間請求履行同居事件，本院判決如左：
    主  文
原告之訴駁回。
訴訟費用由原告負擔。
    事  實
甲、原告方面：
一、聲明：
（一）被告應與原告同居。
（二）訴訟費用由被告負擔。
二、陳述：
    緣兩造於民國八十五年七月二十一日結婚，婚後兩造共同住於被告位於新竹市○
    區○○里○○鄰○○路○段三八五巷二號五樓之住處，並無再就夫妻共同住所地
    加以約定，且夫妻感情初尚融洽，已育有二女，惟被告竟於八十七年五月間僅因
    小孩哭鬧，而責怪原告，進而將原告趕出家門，原告不得已僅得暫時回娘家居住
    ，其後原告於八十七年六、七月間曾有二次，以及於八十八年年初有一次，欲返
    回被告家居住，惟被告之家人均經被告之交待而故意不開門讓原告進入，且被告
    故意在其住家大門處多加一道門鎖，阻止原告返回夫家，是被告無故將原告趕出
    雙方之共同住所，且迄今仍故意不讓原告返回該處居住，藉此拒絕與原告履行同
    居生活，顯然已違背同居義務，為此提起本件訴訟，惟原告目前已不想再返回被
    告家與其共同生活等語。
三、對被告抗辯之陳述：
    被告雖辯稱係原告不想待在家裡看到被告殘障之父親，而經常無故返回娘家居住
    ，且在家不帶好小孩，其才一時氣憤而對原告表示不想在家就離開，並無趕走原
    告之意思，且其本有給予原告一把大門鑰鎖，亦無故意交待家人不讓原告返回，
    而原告先前返回住處時，並非要與被告再繼續生活，僅係回去拿個人東西云云。
    惟查，原告係因娘家僅有一年邁之父親單獨居住，才與其他姐妹相約輪流回娘家
    陪父親，且因被告經常於三更半夜才回家，原告才會較常回娘家，並無被告所指
    故意不帶小孩而返回娘家之情形。而被告固曾於原告離家後初次返回時，拿給原
    告一把大門之鑰鎖，惟當時被告又向原告要回去，且原告固於初次在八十七六月
    份回夫家時，是要拿個人之衣物，並無回該處與被告繼續生活之意思，惟其後二
    次回去，均係欲返回夫家共同生活，然卻為被告故意拒絕。
四、證據：提出戶籍謄本二份、戶口名簿影本一份，並聲請訊問證人徐征城、徐素萱
    及彭家  。
乙、被告方面：
一、聲明：求為判決駁回原告之訴。
二、陳述：
    本件兩造婚後自八十五年間起即共同居住於被告前開之住處，結婚當時雙方並未
    就夫妻共同住所地為何，特別加以約定，而婚後因原告在家常不帶好小孩，且經
    常無故即返回娘家居住，被告於八十七年五月間，於氣憤之下始對原告表示若不
    想待在家裡就離開，原告竟因此即於八十七年五月間負氣而離家迄家，是被告並
    無原告所指將其趕出家門之事實。況被告雖有將家中大門多加一道門鎖，惟於原
    告在八十七年六、七月間返回拿個人物品時，被告曾拿一把大門鑰鎖予原告，然
    原告自己於當時又丟還給被告。而原告固曾於八十七年六、七月間曾返回被告住
    處，惟如前所述，其僅係回來欲拿走個人物品，並無返家與被告繼續同居之意思
    ，至於原告指其嗣後曾三度返回欲與被告生活，惟遭被告母親拒於門外乙節，被
    告予以否認。且縱使原告當時確有返回，惟因被告當時均在公司上班，並不知情
    ，而被告絕未事先交待家人不讓原告回家居住。況原告於八十七年五月份即離家
    ，縱其嗣後有欲返家之舉動，相距已有一段期間，被告家人在不清楚原告動機之
    情況下，拒絕開門讓原告進入，亦難指為係故意不讓原告返家生活，是原告指稱
    被告故意將其趕出家門，並不讓其返家，藉此拒絕與原告履行同居生活云云，並
    非事實。
    理    由
一、兩造夫妻關係現仍存續中，有原告提出之戶籍謄本配偶欄記載可稽。
二、按「夫妻互負同居之義務」，民法第一千零一條固定有明文。又按「夫妻之住所
    ，由雙方共同協議之；未為協議或協議不成時，得聲請法院定之。法院為前項裁
    定前，以夫妻共同戶籍地推定為其住所」，民法第一千零二條亦有明定。準此，
    如夫妻之一方訴請他方履行同居義務時，其夫妻雙方履行同居之地點，即應位於
    雙方之共同住所地。經查，本件兩造於八十五年間結婚後，即共同居住位於被告
    目前之住處，且戶籍均設於該處，而結婚當時雙方未就夫妻共同住所地為何特別
    予以約定，係原告嗣後於八十七年五月間起即未在該處居住之情，為兩造所不爭
    執，且有原告提出之戶籍謄本在卷可憑，準此，堪認兩造於結婚時，雙方係默示
    約定其夫妻之共同住所地位於被告前開之住處，是故，本件原告訴請被告履行同
    居之訴，先不論其有無理由，惟其訴請被告履行同居之處所，即為位於被告目前
    之住處內，如此，原告之請求，究其真意，即為被告應容任原告返家與其共同生
    活，不得拒絕，先此敘明。
三、原告主張其係於八十七年五月間遭被告無故趕出被告家門，不得已返回娘家居住
    迄今，且其間其欲返回夫家生活均遭被告拒絕乙節，固據其舉出證人即其父親徐
    征城、其姐徐素萱及彭家為證，被告雖不否認原告已自八十七年五月間返回娘家
    居住迄今之事實，惟否認係其將原告趕出家門，以及拒絕讓原告返家之事實，辯
    稱：係原告自行負氣離家等語。經查，姑不論原告主張係被告於八十七年五月間
    將其逐出家門，併於其後不讓其返家一節是否屬實，惟原告業已於本院審理時明
    確表示現在已不想再返回被告家與其共同生活等語（八十九年一月十一日、二月
    十五日言詞辯論筆錄）。而依前所述，本件兩造共同住所地係位於被告之前開住
    處，是雙方應行同居之地點，即位於被告之前開住處，惟因原告已明確表示不願
    再至被告住處與其共同生活，從而，本件原告訴請被告與其同居，要求被告應容
    任原告返回夫家與其生活乙節，顯然已欠缺權利保護之必要，應予以判決駁回之
    。
四、本件判決之基礎已臻明確，兩造其餘之攻擊、防禦方法及舉證，核與判決結果無
    影響，爰不一一予以論列，併此敘明。
五、據上論結，本件原告之訴為無理由，依民事訴訟法第七十八條，判決如主文。
中      華      民      國    八十九    年      二      月    二十九    日
                                  臺灣新竹地方法院民事第一庭
~B法      官  鄭政宗
右為正本係照原本作成。
如對本判決上訴，須於判決送達後二十日內向本院提出上訴狀。
~B法院書記官  洪儷容
中      華      民      國    八十九    年      二      月    二十九    日


司法院資訊處製作；財團法人民間司法改革基金會備份。
